Inventaris van het archief van de Commissie Haffmans, (1891) 1925-1930
Nationaal Archief, Den Haag
Commissie Haffmans
Cie. Haffmans
1891-1930
merendeel 1925-1930
L212
0.40 meter; 15 inventarisnummers.
Normale geschreven, getypte en gedrukte documenten, geen bijzondere handschriften.
Nationaal Archief, Den Haag
Commissie Haffmans, 1925-1929
Minister van Binnenlandse Zaken en Landbouw en tevens minister-president Ruijs de Beerenbrouck wilde de overheidsbemoeienis met de landbouw terugdringen en stelde in 1925 een commissie in die met voorstellen in die richting moest komen. Voorzitter werd O.M.F. Haffmans. De Commissie Haffmans bracht in 1929 haar eindrapport uit. Het archief bevat notulen, correspondentie, documentatie en het eigen rapport van de Commissie, maar ook stukken over de bemoeienissen met diverse bezuinigingsobjecten, zoals de Landbouwhogeschool in Wageningen, de Landbouwvoorlichtingsdienst en de landbouwproefstations.
Archiefvorming
Geschiedenis van de archiefvormer
De minister van Binnenlandse Zaken en Landbouw stelde bij beschikking van 8 april 1925 (directie van de Landbouw, Afd. II, no. 39III) een commissie in, die belast werd met de beantwoording van de vraag in hoeverre de bemoeienissen van de rijksoverheid op het gebied van landbouw kon worden teruggebracht. Het ging daarbij in hoofdzaak om bemoeienissen met de voorlichtingsdient, de proefstations en het landbouwonderwijs. De instelling van de commissie was het gevolg van een advies van het ministerie van Financiën, met name de Centrale Reorganisatie Commissie, in verband met de zorgelijke toestand van 's lands financiën.
De commissie werd op 22 april 1925 geïnstalleerd. De minister van Binnelandse Zaken en Landbouw liet in zijn installatierede geen misverstand bestaan over de opdracht van de commissie:
"Van harte hoop ik, dat onder Gods zegen Uwe commissie er in moge slagen, de verhouding tusschen Overheids- en particuliere bemoeiing met den landbouw aldus uit te stippelen, dat steun uit de publieke kas met een belangrijk bedrag kan worden verminderd, zonder schade voor deze allerbelangrijkste bron van volkswelvaart".
De commissie belast met een onderzoek inzake inkrimping overheidsbemoeiing met de landbouw bestond uit ambtenaren, onder meer een bezuingingsinspecteur, de inspecteur van de Landbouw, de inspecteur van het Zuivelwezen, de inspecteur van het Landbouwonderwijs, en particulieren, onder meer voorzitters van land- en tuinbouworganisaties. De voorzitter van de commissie was O.M.F. Haffmans, lid van de Eerste Kamer der Staten-Generaal. De commissie kreeg in de wandelgangen en daarbuiten dan ook zijn naam: de Commissie Haffmans. Secretaris werd mr. D.G.W. Spitzen, commies, later refrendaris bij de directie van de Landbouw. De commissie rondde in 1929 haar werk af door de publicatie van een rapport.
Geschiedenis van het archiefbeheer
De verwerving van het archief
De rechtstitel is (nog) onbekend
Inhoud en structuur van het archief
2.11
Selectie en vernietiging
Het archief van de Commissie Haffmans heeft na inventarisatie een omvang van 0.4 meter. Er werd 0.25 meter vernietigd.
Aanwijzingen voor de gebruiker
Openbaarheidsbeperkingen
Volledig openbaar.
Materiële beperkingen
Aanvraaginstructie
Openbare archiefstukken kunnen online worden aangevraagd en gereserveerd. U kunt dit ook via de terminals in de studiezaal van het Nationaal Archief doen. Om te kunnen reserveren dient u de volgende stappen te volgen:
U maakt een profiel aan op www.gahetna.nl, en logt vervolgens in
Via de archiefinventaris (alleen de beschrijvingen met rode nummers) selecteert u het gewenste archiefstuk door op de knop 'Reserveren' te klikken
In het volgende scherm geeft u aan op welke dag u het archiefstuk wilt inzien
Indien u zich bevindt in de studiezaal en een tafelnummer heeft ontvangen kunt u dit nummer vermelden. Als u geen tafelnummer heeft kunt u tafelnummer 777 laten staan
Vervolgens bevestigt u uw reservering door deze te versturen.
Verwant materiaal
Beschikbaarheid van kopieën
Beschrijving van de series en archiefbestanddelen
- Notulen, 1925-1929.; 1; 1 omslag
- Correspondentie, 1925-1930.; 2; 1 omslag
- Rapport, 1929.; 3; 1 deeltje
- Stukken betreffende de instelling van de Commissie Haffmans, 1925.; 4; 1 omslag
- Notulen van de vergaderingen van de subcommissie landbouwonderwijs, 1925.; 5; 1 omslag
- Notulen van de vergaderingen van de algemene subcommissie, 1927-1929.; 6; 1 omslag
- Stukken betreffende bemoeienissen van de Commissie Haffmans met bezuinigsobjecten, 1925-1930.; 7-13; 7 omslagen
  - met de Landbouwhogeschool in Wageningen, 1925-1928., 7
  - met het landbouwonderwijs, 1925-1927., 8
  - met de landbouwvoorlichtingsdienst, [1925-1926]., 9
  - met de Plantenziektenkundige Dienst, 1925-1928., 10
  - met de Rijkslandbouwproefstations, het Bosbouwproefstation en het Proefstation voor Pluimveeteelt, 1925-1927., 11
  - met de Rijksseruminrichting, 1925-1926., 12
  - met de vleeskeuring, 1925-1930., 13
- Stukken betreffende het werk van A. de Mooij A.Czn., als tijdelijk adviseur toegevoegd aan het ministerie van Onderwijs, Kunsten en Wetenschappen, betreffende de voorbereiding van een reorganisatie van de overheidsbemoeienis met het toegepast wetenschappelijk onderzoek, 1927-1928.; 14; 1 omslag
- Documentatie, 1891-1925.; 15; 1 omslag